【裁判字號】    97,交簡上,313
【裁判日期】    971125
【裁判案由】    公共危險
【裁判全文】
臺灣桃園地方法院刑事判決           97年度交簡上字第313號
上  訴  人
即  被  告  甲○○
上列被告因公共危險案件，經本院以97年度桃交簡字第3131號，
中華民國97年8 月25日第一審判決（檢察官聲請簡易處刑案號：
97年度偵字第11685 號）後，上訴人提起上訴，本院管轄之第二
審地方法院合議庭判決如下︰
    主  文
上訴駁回。
    事  實
一、甲○○於民國97年5 月4 日下午3 時許，在其位於桃園縣桃
    園市○○○街住處內，飲用摻水之58度高粱酒1 瓶後，明知
    其飲酒後之注意力、判斷力均降低，已達不能安全駕駛動力
    交通工具之程度，竟仍於飲酒後，於同日晚上7 時許，騎乘
    車號CTK-362 號重型機車外出，前往桃園縣桃園市○○街訪
    友未果後，復接續於同日晚上8 時許，在寶山街附近之文昌
    國中外路旁，飲用保力達酒精飲料1 瓶及小瓶之38度高粱酒
    半瓶後，復又騎乘上開機車上路，欲返回住處。嗣於同日晚
    上9 時17分許，在同縣市○○路695 號前，為警查獲，發覺
    甲○○係酒後騎車上路，且駕駛有蛇行，車身搖擺不定，轉
    彎半徑過大或過小等駕駛操控力欠佳情形，且於查獲、測試
    或訊問過程中，有意識模糊之情形，復因泥醉而無法製作生
    理平衡檢測等無法駕駛動力交通工具之情形，經警於同日對
    其測試呼氣中所含酒精濃度，竟測得其呼氣中所含酒精濃度
    達每公升1.36毫克，因而查悉上情。
二、案經桃園縣政府警察局大園分局報告臺灣桃園地方法院檢察
    署檢察官偵查後聲請以簡易判決處刑。
    理  由
一、經查：
  (一)按交通部運輸研究所79年8 月對駕駛人行為之研究（酒醉駕
    車對駕駛行為之分析研究）指出，吐氣每公升酒精含量0.25
    毫克等於血液中酒精濃度（Blood Alcohol Concentratio n
    ，簡稱ＢＡＣ）百分之0.05（亦即每100 毫升血液中含50毫
    克酒精），而(一)ＢＡＣ到達百分之0.03至百分之0.05時，對
    駕駛能力之影響為：多數駕駛人心境逐漸變幻不定、視覺與
    反應靈敏性減弱、對速度及距離的判斷力差。對心理行為之
    影響為：觀察力逐漸欠缺、心情漸趨輕鬆、自信心增加、多
    話、精神狀態處於陶醉感。(二)ＢＡＣ到達百分之0.05至百分
    之0.08時，對駕駛能力之影響為：反應遲鈍：駕駛能力受損
    、遲而不決或決而不行。對心理行為之影響為：情緒鬆散、
    感情與行為趨向誇張、肌肉不協調、精神處於興奮狀態。(三)
    ＢＡＣ到達百分之0.08至百分之0.15時，對駕駛能力之影響
    為：判斷力嚴重受到影響、體能與精神協調受損、駕駛之體
    能困難增加。對心理行為之影響為：產生情緒異常現象、步
    伐不平穩、言語不清、反應惡劣、記憶及判斷力受損、精神
    處於錯亂狀態。(四)超過百分之0.15，對駕駛能力之影響為：
    視線搖晃、駕駛已進入恍惚狀態、判斷及理解遭到扭曲、駕
    駛不穩定。對心理行為之影響為：意識不明、嘔吐、站、走
    及講話困難、責任感喪失、精神處於麻痺狀態。(五)超過百分
    之0.5 ，對駕駛能力之影響為：無法開車。對心理行為之影
    響為：爛醉如泥、失去知覺可能致死、精神處於昏睡狀態。
    是依前開研究報告可知，被告飲酒後其體內酒精濃度值，對
    駕駛能力之影響為：判斷力嚴重受到影響、體能與精神協調
    受損、駕駛之體能困難增加。對心理行為之影響為：產生情
    緒異常現象、步伐不平穩、言語不清、反應惡劣、記憶及判
    斷力受損、精神處於錯亂狀態，合先敘明。
  (二)查被告於上揭時地為警查獲後，經警對其施以呼氣酒精濃度
    測試，結果顯示其呼氣所含酒精濃度達每公升1.36毫克，經
    換算血液中酒精濃度值為百分之0.272 ，此有酒精濃度測試
    紙1 紙在卷可稽。審酌被告經警方測試其呼氣之酒精濃度達
    每公升1.36毫克，其為警查獲時出現駕駛有蛇行，車身搖擺
    不定，轉彎半徑過大或過小等駕駛操控力欠佳情形，且於查
    獲、測試或訊問過程中，有意識模糊之情形，復因泥醉而無
    法製作生理平衡檢測等無法駕駛動力交通工具之情形，此有
    刑法第185 條之3 案件測試觀察紀錄表、桃園縣政府警察局
    汽車駕駛人酒後生理協調平衡檢測紀錄卡及酒精濃度測試表
    各1 紙附卷可考。而本件犯罪事實，亦經證人即查獲警員陳
    世昌於偵查中證稱：當時伊是駕駛巡邏車執行巡邏勤務，當
    看到被告時，被告是在騎車，他突然停在路中央，伊等才過
    去協助他將機車牽到路邊，並發現被告有酒醉情形，當時被
    告之機車引擎是發動狀態等語明確，互核相符，且有卷附照
    片2 幀拍攝被告為警查獲後，經警方協助他將機車牽到路邊
    後，被告即頭戴安全帽躺在地上乙節可參，由此足認證人陳
    世昌上開證述，核與事實相符，應可採信。加以被告亦坦承
    其於97年5 月4 日下午3 時許，在其上址住處內飲用摻水之
    58度高粱酒1 瓶後，即於同日晚上7 時許，騎乘上開機車外
    出，前往桃園縣桃園市○○街訪友等語在卷，由此顯見被告
    於查獲當時確實有酒後騎乘機車上路，且已因酒精而使其正
    常駕駛能力受影響，顯已達不能安全駕駛動力交通工具之程
    度甚明。
  (三)此外，倘若被告確係自桃園市○○街附近文昌國中外就開始
    牽機車返家，其僅需將機車龍頭鎖打開，讓機車得已經人牽
    扶而自由前行即可，根本無須同時發動機車，致有可能於牽
    動機車時以手誤觸油門，導致機車因加油而往前衝撞之結果
    ，亦僅需將安全帽放在車內置物箱或懸掛在機車上即可，而
    無須將安全帽戴在頭上，始符常情。詎被告於本院審理中經
    檢察官詢問「在文昌國中外樹下車喝酒時是否將安全帽戴在
    頭上」此一問題時，被告答稱「應該有拿下來」，後經檢察
    官提示卷附照片2 幀，質以「你既然說是牽車，為何要把安
    全帽戴在頭上」此一問題時，被告則稱「我不知道安全帽要
    掛在哪裡，我想說既然要牽車，就把安全帽戴在頭上」，再
    經檢察官詢問被告牽機車何以要要發動機車等問題時，被告
    答稱「（你說你牽機車，是否一邊牽機車一邊催油門？）我
    沒有催油門，但是機車發動會比較好牽」、「（你說你為了
    比較好牽而起動機車，但是自排的機車，就算不發動，排入
    空檔時一樣很好牽動，為何你要發動機車？）沒有，不發動
    機車會比較重。」等語在卷，足認被告上開所辯，實與常情
    有違，顯屬事後卸責之詞，不足採信。
  (四)綜此，本案事證明確，被告犯行足堪認定，至為灼然。
二、核被告甲○○所為，係犯刑法第185 條之3 之服用酒類不能
    安全駕駛動力交通工具而駕駛罪。原審依據證人陳世昌於偵
    查中之證述、卷附酒精濃度測試表、桃園縣政府警察局汽車
    駕駛人酒後生理協調平衡檢測紀錄卡、刑法第一百八十五條
    之三案件測試觀察紀錄表1 紙等證據，參酌法務部88年5 月
    18日法88檢字第001669號函意旨，認定被告經檢測所得之呼
    氣中所含酒精濃度已達不能安全駕駛之標準，除更正被告為
    警查獲前之該次飲酒地點為桃園市○○街某處外，亦認定被
    告涉犯上揭罪名之犯行明確，適用刑事訴訟法第449 條第1
    項前段、第454 條第2 項，刑法第185 條之3 、第41條第1
    項前段，刑法施行法第1 條之1 第1 項，量處被告有期徒刑
    2 月，並諭知如易科罰金以新臺幣2 千元折算1 日之折算標
    準，核其認事用法並無不當。此外，量刑屬法院之職權，原
    審既已審酌被告吐氣所含之酒精濃度高達每公升1.36毫克，
    已沈陷泥醉之狀態，竟仍無視其他用路人之安全，猶膽於駕
    車上路，對道安之危害極重，係騎駛機車，與他種動力交通
    工具相較，對道安之危害稍輕，然其在為警當場查獲，鐵證
    如山之情況下，詎仍飾詞圖卸，未見悔意，態度甚差等一切
    情狀，量處被告上揭刑罰，並無違背罪刑相當原則，其量刑
    亦屬妥適。
三、至上訴人即被告具狀上訴稱：其雖有於上揭時地喝酒之事實
    ，但其在文昌國中外喝完酒後，是牽著機車回家，並未酒後
    騎車，原審判決有罪尚有違誤，請求撤銷原判決云云，核與
    本院上開證據調查結果不符，顯屬事後卸責之詞，不足採信
    ，是其上訴並無理由，應予駁回。
據上論斷，應依刑事訴訟法第455 條之1 第3 項、第368 條，判
決如主文。
本案經檢察官陳國安到庭執行職務。
中    華    民    國    97    年    11    月    25    日
                  交通法庭    審判長法  官  吳為平
                                    法  官  林玉蕙
                                    法  官  胡芷瑜
以上正本證明與原本無異。
不得上訴。
                                   書記官  張懿昀
中    華    民    國    97    年    11    月    26    日


司法院資訊處製作；財團法人民間司法改革基金會備份。
